【裁判字號】    98,交易,221
【裁判日期】    981022
【裁判案由】    公共危險
【裁判全文】
臺灣彰化地方法院刑事判決             98年度交易字第221號
公  訴  人  臺灣彰化地方法院檢察署檢察官
被      告  乙○○
上列被告因公共危險案件，經檢察官聲請簡易判決處刑（98年度
偵字第6344號），本院認為不宜以簡易判決處刑（98年度交簡字
第1631號），改依通常程序審理，判決如下：
    主  文
乙○○無罪。
    理  由
一、聲請簡易判決處刑意旨略以：被告乙○○明知服用酒類或其
    他相類之物，將使其駕駛車輛時之注意力減低，反應能力趨
    緩，而危及其他用路人之行車往來安全，於民國98年6 月30
    日13時許，在臺中縣臺中港附近與友人飲用酒類保利達B 數
    量不詳，已達於不能安全駕駛之程度，竟仍於同日17時許，
    駕駛車牌號碼7H-8230 號自小貨車上路，於同日20時30分許
    ，行經彰化縣伸港鄉中彰大橋南端南下車道附近，因尿急將
    車輛熄火停靠路肩而未開警示燈號，適甲○○駕駛車牌號碼
    U2-1461 號自小客車行經上址，因乙○○未注意後方有無來
    車，於開啟車門時，為甲○○撞及上開自小貨車車門（甲○
    ○未受傷），警方據報前往處理，對被告施以呼氣酒精濃度
    測試，測得其呼氣酒精濃度為每公升0.37毫克，輔以上揭肇
    事之事實，因認被告乙○○涉犯刑法第185 條之3 之公共危
    險罪嫌。
二、按犯罪事實應依證據認定之，無證據不得認定犯罪事實。不
    能證明被告犯罪者，應諭知無罪之判決，刑事訴訟法第154
    條第2 項、第301 條第1 項分別定有明文。此所謂認定犯罪
    事實之證據，無論其為直接或間接證據，均須達於通常一般
    人均不致有所懷疑，而得確信其為真實之程度，始得據為有
    罪之認定，若其關於被告是否犯罪之證明未能達此程度，而
    有合理性懷疑之存在，致使無法形成有罪之確信，根據「罪
    證有疑、利於被告」之證據法則，即不得遽為不利被告之認
    定（最高法院29年上字第3105號、40年臺上字第86號、76年
    臺上字第4986號判例參照）。又刑事訴訟法第161 條已於91
    年2 月8 日修正公布，其第1 項規定：檢察官就被告犯罪事
    實，應負舉證責任，並指出證明之方法。因此，檢察官對於
    起訴之犯罪事實，應負提出證據及說服之實質舉證責任。倘
    其所提出之證據，不足為被告有罪之積極證明，或其指出證
    明之方法，無從說服法院以形成被告有罪之心證，基於無罪
    推定之原則，自應為被告無罪判決之諭知（最高法院92年臺
    上字第128 號判例參照）。
三、聲請簡易判決處刑意旨認被告乙○○涉有前開罪嫌，係以被
    告駕駛自小貨車行經上址，因未注意後方有無來車，逕自開
    啟車門，造成甲○○所駕自小客車閃避不及，其後視鏡撞上
    該自小貨車車門而肇事，經檢測被告之呼氣酒精濃度達每公
    升0.37毫克，並有酒精測定紀錄表、測試觀察紀錄表、酒後
    生理協調平衡檢測紀錄表、道路交通事故現場圖、道路交通
    事故調查報告表(一)、(二)及現場照片等件附卷可稽，為其主要
    論據。訊據被告固坦承於98年6 月30日13時許，在臺中縣臺
    中港附近與友人飲用酒類保利達B 後，於同日17時許，駕駛
    車牌號碼7H-8230 號自小貨車上路，行經彰化縣伸港鄉中彰
    大橋南端南下車道附近，因尿急將車輛熄火停在路肩，造成
    甲○○所駕駛車牌號碼U2-1461 號自小客車後視鏡撞及車門
    而肇事等情，惟堅決否認有何公共危險犯行，辯稱：伊當時
    意識清楚，可以正常駕駛車輛，是因尿急才急著開啟車門要
    下車到路旁，未料才剛開車門，就被後方來車即甲○○之自
    小客車後視鏡撞到，並非因其酒後控制力不佳所造成等語。
四、經查：
（一）按服用酒類不能安全駕駛動力交通工具而駕駛者，88年4
      月23日生效施行之刑法第185 條之3 ，將之列於公共危險
      罪處罰，其立法目的，本在藉由抽象危險犯之構成要件，
      以刑罰制裁力量嚇阻酒後駕車之行為，進而確保參與道路
      交通往來人車之安全，因此並不以對於道路交通往來人車
      發生具體實害為要件，此種立法例亦為德、日等國所採行
      。然所謂「不能安全駕駛」，性質上乃屬不確定法律概念
      ，雖法務部於88年5 月間召開「研商訂定刑法第185 條之
      3 服用毒品、麻醉藥品、酒類或其他相類之物，不能安全
      駕駛動力交通工具之認定標準」會議，會中決定參考德國
      、美國認定標準，對於酒精濃度呼氣達每公升0.55毫克或
      血液濃度達千分之1 點1 以上者，即認為已達不能安全駕
      駛之標準，其數值在其以下者，如能輔以其他客觀事實作
      為不能安全駕駛之判斷時，亦應依法移送處以刑罰（參法
      務部88年5 月18日法88檢字第001669號函），以期統一建
      立執法機關移送之準則，然此僅係供法院認定事實之參考
      ，得為審判所引用，但並無絕對之拘束力，亦即飲酒駕車
      者究有無構成本罪，仍有待法院依具體個案事實認定之。
（二）又刑法第185 條之3 條文中所稱「不能安全駕駛動力交通
      工具」，係屬不確定法律概念，呼氣酒精濃度雖未達每公
      升0.55毫克以上，仍可輔以其他客觀事實，並依具體個案
      ，衡量行為人駕車時飲用酒類之程度，及參考行為人當時
      受酒精影響之精神狀態、行動能力、駕駛、操控車輛能力
      等情形決定之，以作為判定行為人是否符合「不能安全駕
      駛」要件之依據。而依公訴人所舉之「測試觀察紀錄表」
      （即卷附「刑法第185 條之3 之查獲後測試、觀察職務報
      告」）、「酒後生理協調平衡檢測紀錄表」（即卷附「生
      理平衡檢測表」），可知被告乙○○並無一般酒後不能安
      全駕駛動力交通工具之特徵。茲析述如下：(1)觀之「刑法
      第185 條之3 之查獲後測試、觀察職務報告」，製作警員
      在觀察結果欄中係填載「經觀察測試結果，並無上述之狀
      況」，意即被告並無該制式紀錄表所載一般酒後不能安全
      駕駛動力交通工具之特徵，諸如：「駕駛有蛇行、車身搖
      擺不定，操控能力顯然欠佳」、「車輛行徑偏離常軌，時
      而加速，時而突停，顯無法正常操控」、「測試或訊問過
      程，嫌疑人有語無倫次、含糊不清、意識模糊，注意力無
      法集中」、「測試或訊問過程，嫌疑人有嘔吐、昏睡、步
      履蹣珊、眼神呆滯、多話、大笑、答非所問意識不清、顯
      出疲態」、「對警方攔停指揮無反應」等情形。(2)再經警
      員命駕駛人做直線測試、平衡動作，測試結果亦均屬正常
      ，此參諸卷附「生理平衡檢測表」所載：「直線行走十公
      尺（正常）；兩臂平伸抬頭轉圈（正常）；金雞獨立三十
      秒（正常）」自明。顯示警員並未觀察到被告在肇事現場
      有該等外顯異常狀況，應堪認定，自難僅以被告飲用含酒
      精成份飲料後駕駛自小貨車，於停靠路肩後開啟車門，造
      成甲○○所駕車輛後視鏡撞及車門而肇事，即遽認被告已
      因飲酒而達於不能安全駕駛動力交通工具之情形。是被告
      乙○○辯稱：其駕駛自小貨車當時並無不能安全駕駛動力
      交通工具之情形，係因尿急才急著打開車門而肇事等語，
      應屬有據。
（三）再公訴人所舉之證據方法，雖另有道路交通事故現場圖、
      道路交通事故調查報告表(一)、(二)及現場照片等件附卷可參
      ，惟此僅能證明於被告開啟自小貨車車門時，在後方之甲
      ○○駕駛自小客車駛至，因閃避不及其車輛後視鏡撞上被
      告自小貨車車門之客觀事實，無法遽認被告飲酒為本件事
      端之肇事原因，故僅從被告上開經測得之呼氣酒精濃度，
      猶不足以認定其酒後已達不能安全駕駛之狀態。此外，檢
      察官未能舉證被告當時精神狀況及對於四周景物之注意力
      暨對於緊急情狀之處理、對於外界事務之知覺、理念及判
      斷作用，有何具體事實異於常人，自不能以其因疏忽大意
      開啟自小貨車車門肇事，即遽認被告已因飲酒而達於不能
      安全駕駛之程度，至為灼然。
五、綜上所述，本件縱令被告確有飲酒後駕車之事實，然尚無實
    據可徵酒精對其意思力、認知力及行為控制力之影響，已達
    於不能安全駕駛動力交通工具之程度，公訴人所提出之證據
    或所指出之證明方法，尚不足為被告有罪之積極證明，或說
    服本院形成被告有罪之心證。被告犯罪既屬不能證明，揆諸
    前開法條及判例之說明，依法自應諭知無罪之判決。
據上論斷，應依刑事訴訟法第452 條、第301 條第1 項，判決如
主文。
中    華    民    國    98    年    10    月    22    日
                        交通法庭      法  官  郭麗萍
以上正本證明與原本無異。
如不服本判決應於收受判決後10日內向本院提出上訴書狀，並應
敘述具體理由；其未敘述上訴理由者，應於上訴期間屆滿後20日
內向本院補提理由書（均須按他造當事人之人數附繕本）「切勿
逕送上級法院」。
中    華    民    國    98    年    10    月    22    日
                                      書記官  吳冠慧


司法院資訊處製作；財團法人民間司法改革基金會備份。
